【裁判字號】    95,上訴,2349
【裁判日期】    950810
【裁判案由】    偽造文書等
【裁判全文】
臺灣高等法院刑事判決                95年度上訴字第2349號
上  訴  人
即  被  告  乙○○
上列上訴人因偽造文書等案件，不服臺灣板橋地方法院95年度訴
字第646號，中華民國95年5月22日第一審判決（起訴案號：臺灣
板橋地方法院檢察署94年度偵緝字第2034號），提起上訴，本院
判決如下：
    主  文
上訴駁回。
    事  實
一、乙○○為設於台北縣中和市○○路○段100號4 樓昌鑑工程有
    限公司（下稱昌鑑公司）之實際負責人，因昌鑑公司於民國
    88年2 月間擬向板信商業銀行股份有限公司永和分行（下稱
    板信銀行）以位於台北縣永和市○○段第747 號土地及其上
    門牌號碼台北縣永和市○○路76巷6弄6號2 樓房屋設定抵押
    借款新台幣（下同）300 萬元，並要求昌鑑公司之員工甲○
    ○為連帶保證人，甲○○礙於任職昌鑑公司遂應允之。詎乙
    ○○於88年2月6日，在位於台北縣仁愛街12號板信銀行內，
    待甲○○簽署上開300 萬元之借據離開板信銀行後，竟萌生
    行使偽造私文書及為昌鑑公司不法所有之意圖，於同年月日
    ，在上開行址，未經甲○○同意，向不知情貸款專員陳子文
    （起訴書誤繕為陳子君）佯稱甲○○願意擔任昌鑑公司另向
    板信銀行借款之信用貸款100 萬元之連帶保證人，並在發票
    日為88年2月6日、發票人為昌鑑公司、陳駱昌、乙○○、票
    面金額為100 萬元、受款人為板信商業銀行之本票之「連帶
    償債保證人」欄上，偽造「甲○○」之署押1 枚，並盜用甲
    ○○因辦理上開抵押貸款事宜所留存於昌鑑公司之印章於上
    開本票上而偽造私文書，再將上開本票交付予板信銀行而行
    使之，使板信銀行陷於錯誤，以為甲○○願意擔任連帶保證
    人而核發100 萬元之信用貸款金額，足以生損害於甲○○及
    板信銀行之權益。嗣因昌鑑公司未能如期繳交貸款本息，板
    信銀行於91年間對甲○○訴請給付借款之民事訴訟後，始發
    現上情。
二、案經甲○○訴由台北縣政府警察局中和分局報請臺灣板橋地
    方法院檢察署檢察官偵查起訴。
    理  由
一、上開事實，業據被告於原審及本院審理時坦承不諱，核與證
    人甲○○於偵查中所為證述相符，並有原審法院91年度訴字
    第2213號民事判決、板信商業銀行不動產估價調查表、土地
    建築改良物抵押權設定契約書、借據、本票等影本在卷為憑
    ，復有被告於偵查中繕寫「甲○○」姓名10次存卷可參，足
    以擔保被告自白與事實相符。又被告偽稱甲○○同意擔任信
    用貸款之連帶保證人，係使昌鑑公司順利完成信用貸款手續
    而獲得撥款100 萬元，顯有為昌鑑公司不法所有之意圖。本
    件事證明確，被告犯行堪以認定。
二、核被告所為，係犯刑法第216條、第210條之行使偽造私文書
    罪及同法第339條第1項之詐欺罪。其盜用印章、偽造署押之
    行為屬偽造私文書之階段行為，其偽造私文書之低度行為亦
    為行使之高度行為所吸收，均不另論。查被告行為後，94年
    1月7日修正公布之刑法，自95年7月1日施行，修正後之刑法
    刪除第55條關於牽連犯之規定。本件被告所犯上開行使偽造
    私文書、詐欺取財二罪間，具有方法目的之牽連犯關係，依
    修正前即行為時之規定，應從一重之行使偽造私文書罪處斷
    ；依修正後之刑法既已刪除牽連犯規定，則所犯上述各罪應
    依數罪併罰之規定分論併罰。比較新舊法之規定，修正後之
    規定並非較有利於被告，依刑法第2條第1項規定，應適用行
    為時之法律，即適用修正前刑法第55條牽連犯之規定，從一
    重之偽造私文書罪處斷。以往實務見解，認原判決未及比較
    適用新舊法時，上訴後，雖比較結果以舊法有利於行為人，
    而原判決別無其他撤銷事由，仍應由本院以此為由撤銷改判
    。惟修正後之規定係以適用行為時法為原則，因此原判決雖
    未及比較適用，然上訴本院後，經比較新舊法，行為後之法
    律並非較有利於行為人，仍應適用行為時法，則原判決適用
    行為時法即無不當，自不構成撤銷之事由。
三、原審本同上見解適用修正前刑法第2條第1項但書、第216 條
    、第210條、第339條第1項、第55條、第41條第1項前段、第
    219條，罰金罰鍰提高標準條例第1條前段、修正前同條例第
    2 條，並審酌被告犯罪之動機、目的、手段、對被害人甲○
    ○所造成之危害及犯後坦承犯行態度良好等一切情狀，判處
    被告有期徒刑3月。雖刑法已於94年1月7 日修正公布，自95
    年7 月1日施行，修正後刑法第2條第1 項原則採取行為時法
    主義。然同條但書規定：但行為後之法律有利於行為人者，
    適用最有利於行為人之法律。是本件被告行為後刑法第41條
    業經兩次修正，依修正後刑法第2條第1項但書規定，本件以
    適用本次修正前（即90年1月10 日公布施行，同年月12日生
    效）之刑法第41條之規定，對被告最為有利。是原審以本件
    被告犯罪後刑法第41條於90年1月10 日修正公布施行，並於
    同年月12日生效，其得易科罰金之罪已變更放寬為犯最重本
    刑為5 年以下有期徒刑以下之刑之罪，比較新舊法結果，以
    新法對被告較有利，依修正前刑法第2條第1項前段之規定，
    適用裁判時之法律，依裁判時（即90年1 月10日公布施行，
    同年月12日生效）之刑法第41條第1 項前段規定諭知其易科
    罰金之折算標準。並以發票日為民國88年2月6日、發票人昌
    鑑公司、陳駱昌、乙○○、票面金額新台幣100 萬元、受款
    人板信銀行之本票1張上偽造「甲○○」署押1枚沒收（因本
    票上其餘簽章無證據證明係偽造，自不得沒收本票，且本票
    上甲○○印文係屬盜用甲○○印章，自屬真正，亦不得予以
    沒收），經核認事用法並無不合，量刑亦屬適當，被告上訴
    意旨以其於原審判決後業與被害人板信銀行達成和解，請求
    判准緩刑云云。然查被告雖於原審判決後與被害人板信銀行
    達成和解，惟迄本院判決時止，僅賠償被害人板信銀行新台
    幣7,000 元，核與其應賠償金額差距甚大，被告以此請求判
    准緩刑，實難認有理由，應予駁回。
據上論斷，應依刑事訴訟法第368 條，判決如主文。
本案經檢察官劉斐玲到庭執行職務。。
中    華    民    國    95    年     8    月    10    日
                  刑事第十一庭審判長法  官  張連財
                                    法  官  林明俊
                                    法  官  楊照男
以上正本證明與原本無異。
如不服本判決，應於收受送達後十日內向本院提出上訴書狀，其
未敘述上訴之理由者並得於提起上訴後十日內向本院補提理由書
（均須按他造當事人之人數附繕本）。
                                    書記官  陳秋雄
中    華    民    國    95    年     8    月    10    日
附錄：本案論罪科刑法條全文
中華民國刑法第210條
偽造、變造私文書，足以生損害於公眾或他人者，處 5 年以下有
期徒刑。
中華民國刑法第216條
行使第 210 條至第 215 條之文書者，依偽造、變造文書或登載
不實事項或使登載不實事項之規定處斷。
中華民國刑法第339條
意圖為自己或第三人不法之所有，以詐術使人將本人或第三人之
物交付者，處5年以下有期徒刑、拘役或科或併科1千元以下罰金
。
以前項方法得財產上不法之利益或使第三人得之者，亦同。
前二項之未遂犯罰之。


司法院資訊處製作；財團法人民間司法改革基金會備份。
